臺灣臺南地方法院刑事判決　　　　　　 100年度訴緝字第17號
公　訴　人　臺灣臺南地方法院檢察署檢察官
被　　　告　李君效
上列被告因違反毒品危害防制條例案件，經檢察官提起公訴（99
年度毒偵字第2012號），被告於本院準備程序中，先就被訴事實
為有罪之陳述，經本院合議庭裁定改由受命法官獨任進行簡式審
判程序，判決如下：
    主  文
李君效施用第一級毒品，累犯，處有期徒刑玖月。扣案第一級毒
品海洛因壹小包（含包裝袋壹只，驗餘淨重零點壹陸捌公克）沒
收銷燬之，扣案葡萄糖壹小包沒收之。
    事  實
一、李君效前於民國91年間犯施用毒品案件，經臺灣雲林地方法
    院以91年度毒聲字第837號裁定送觀察、勒戒後，因認無繼
    續施用毒品之傾向，於91年12月18日出勒戒所而執行完畢，
    並經臺灣雲林地方法院檢察署檢察官以91年度毒偵字第945
    號為不起訴處分確定。又於前揭觀察、勒戒處分執行完畢5
    年內之92年2月間，再犯施用毒品案件，經臺灣板橋地方法
    院以92年度毒聲字第1407號裁定送觀察、勒戒後，亦因認無
    繼續施用毒品之傾向，於92年7月4日出勒戒所而執行完畢，
    並經臺灣板橋地方法院檢察署檢察官以92年度毒偵字第781
    號為不起訴處分確定。李君效另於92年、94年間，分別因幫
    助轉讓毒品及施用毒品案件，先後經臺灣雲林地方法院以92
    年度訴字第374號及94年度訴字第668號判決判處有期徒刑6
    月、10月確定，接續執行後，於95年6月21日縮短刑期假釋
    付保護管束出監，同年9月30日保護管束期滿假釋未經撤銷
    而執行完畢。詎李君效猶不知悛悔，明知海洛因係毒品危害
    防制條例第2條第2項第1款所定之第一級毒品，不得非法施
    用、持有，竟於前揭有期徒刑執行完畢5年內之99年9月24日
    晚間11時許，又基於施用第一級毒品海洛因之犯意，在其位
    於臺南市○○路○段116號之居處內，以將海洛因摻葡萄糖加
    入香菸內點燃吸食煙霧之方式，施用海洛因1次。嗣李君效
    於翌日晚間6時45分許在臺南市○○路○段137號前因形跡可
    疑為警盤查，因心虛將其施用所餘之海洛因1小包（驗餘淨
    重0.168公克）丟棄於地面，乃為警當場查扣，並為警自其
    身上搜得其施用海洛因所用之葡萄糖1小包，復經警得其同
    意後於該日晚間7時28分許採尿送驗，結果呈可待因、嗎啡
    陽性反應，始查獲上情。
二、案經臺南市警察局第六分局（現已改制為臺南市政府警察局
    第六分局，下稱第六分局）報告臺灣臺南地方法院檢察署檢
    察官偵查起訴。
    理  由
一、按本件被告李君效所犯為死刑、無期徒刑、最輕本刑3年以
    上有期徒刑以外之罪，亦非屬高等法院管轄之第一審案件，
    其於準備程序進行中，先就被訴事實為有罪之陳述，經告知
    簡式審判程序之旨，並聽取檢察官、被告之意見後，本院合
    議庭依刑事訴訟法第273條之1第1項裁定進行簡式審判程序
    ，是本案之證據調查，依同法第273條之2規定，不受同法第
    159條第1項、第161條之2、第161條之3、第163條之1，及第
    164條至第170條所規定證據能力認定及調查方式之限制，合
    先敘明。
二、又依92年7月9日修正公布、93年1月9日施行之毒品危害防制
    條例第20條、第23條第2項規定：犯該條例第10條之罪者，
    檢察官應聲請法院裁定，令被告入勒戒處所觀察、勒戒，其
    期間不得逾2月；觀察、勒戒後，依據勒戒處所之陳報，認
    受觀察、勒戒人有繼續施用毒品傾向者，檢察官應聲請法院
    裁定令入戒治處所強制戒治，其期間為6個月以上，至無繼
    續強制戒治之必要為止，但最長不得逾1年；依前項規定為
    觀察、勒戒或強制戒治執行完畢釋放後，5年後再犯同條例
    第10條之罪者，適用前開觀察、勒戒或強制戒治之規定；觀
    察、勒戒或強制戒治執行完畢釋放後，5年內再犯同條例第
    10條之罪者，檢察官應依法追訴。是上開規定已將施用毒品
    者之刑事處遇程序，區分為「初犯」、「5年內再犯」及「5
    年後再犯」，依其立法理由，認「初犯」經觀察、勒戒或強
    制戒治後，應為不起訴處分；經觀察、勒戒或強制戒治執行
    完畢釋放後，「5年內再犯」者，因其再犯率甚高，原實施
    之觀察、勒戒及強制戒治既已無法收其實效，爰依法追訴；
    至經觀察、勒戒或強制戒治執行完畢釋放後，「5年後再犯
    」者，前所實施之觀察、勒戒或強制戒治已足以遮斷其施用
    毒品之毒癮，為期自新及協助其斷除毒癮，仍適用與「初犯
    」相同之規定，先經觀察、勒戒或強制戒治之程序。故依修
    正後之規定，僅限於「初犯」及「5年後再犯」2種情形，始
    應先經觀察、勒戒或強制戒治程序；倘被告於5年內已再犯
    ，經依法追訴處罰，縱其第3次（或第3次以上）再度施用毒
    品之時間，在初犯經觀察、勒戒或強制戒治執行完畢釋放5
    年以後，仍不合於「5年後再犯」之規定，且因已曾於「5年
    內再犯」，顯見其再犯率甚高，原實施觀察、勒戒或強制戒
    治，已無法收其實效，即應依該條例第10條處罰，至第3次
    （或第3次以上）施用毒品之時間，是否宜有期間限制？以
    多久為適宜？則分屬刑事政策、專門醫學之範圍，非審判機
    關所能決定，有待循立法途徑解決（最高法院95年5月9日95
    年度第7次刑事庭會議決議、97年9月9日97年度第5次刑事庭
    會議決議意旨參照）。查本件被告前曾受如事實欄所述之觀
    察、勒戒處分，並於91年12月18日執行完畢，經臺灣雲林地
    方法院檢察署檢察官以91年度毒偵字第945號為不起訴處分
    確定，復於前開觀察、勒戒處分執行完畢後5年內之92年2月
    間及94年間，先後再犯施用毒品案件，經臺灣板橋地方法院
    再以裁定送觀察、勒戒執行完畢後由臺灣板橋地方法院檢察
    署檢察官以92年度毒偵字第781號為不起訴處分確定，及經
    臺灣雲林地方法院以94年度訴字第668號判決判處有期徒刑
    10月確定在案，並已執行完畢等情，均分別有上開不起訴處
    分書、判決書、刑案資料查註紀錄表、臺灣高等法院被告前
    案紀錄表在卷可稽，足見被告於初犯經觀察、勒戒執行完畢
    後5年內，已迭次再犯施用毒品罪，並分別經再送觀察、勒
    戒或起訴判刑，揆諸上開最高法院決議要旨，縱其本次所犯
    施用毒品案件距前次觀察、勒戒程序執行完畢已逾5年，仍
    應由本院依法論罪科刑。
三、上開犯罪事實，業據被告於偵查、本院準備程序及審理中均
    坦承不諱，且被告於99年9月25日為警查獲後，經採尿送驗
    結果，確呈海洛因進入人體代謝分解後之可待因、嗎啡陽性
    反應乙節，有被告出具之自願接受警方採尿同意書、第六分
    局調查李君效涉嫌毒品案送驗尿液及年籍對照表、長榮大學
    於99年10月4日出具之確認報告各1張附卷可稽（警卷第8頁
    、第11頁，偵查卷第23頁），且有海洛因及被告施用海洛因
    用之葡萄糖各1小包（詳後述）扣案足憑，復有第六分局搜
    索扣押筆錄及扣押物品目錄表各1張在卷可資參佐（警卷第4
    至5頁），堪認被告上開任意性之自白，確與事實相符。是
    本件事證明確，被告犯行洵堪認定，應予依法論科。
四、按海洛因依其成癮性、濫用性及對社會危害性之程度，已列
    為毒品危害防制條例第2條第2項第1款所規定之第一級毒品
    ，禁止非法持有及施用；是核被告所為，係犯毒品危害防制
    條例第10條第1項之施用第一級毒品罪。被告持有海洛因之
    低度行為，則為施用之高度行為所吸收，不另論罪。再被告
    曾於95年9月30日受如事實欄所載之罪刑執行完畢，有臺灣
    高等法院被告前案紀錄表可稽，其於有期徒刑執行完畢後5
    年內，故意再犯本件有期徒刑以上之罪，為累犯，應依刑法
    第47條第1項規定加重其刑。至起訴書雖載明被告係於員警
    未發覺其上開施用毒品犯行時，即主動向員警坦承有施用毒
    品犯行，合於刑法第62條自首之要件等語，惟按「刑法第62
    條所定自首減刑，係以對於未發覺之犯罪，在有偵查犯罪職
    權之公務員知悉犯罪事實及犯人之前，向職司犯罪偵查之公
    務員坦承犯行，並接受法院之裁判而言。苟職司犯罪偵查之
    公務員已知悉犯罪事實及犯罪嫌疑人後，犯罪嫌疑人始向之
    坦承犯行者，為自白，而非自首。而所謂發覺，不以有偵查
    犯罪之機關或人員確知其人犯罪無誤為必要，僅須有確切之
    根據得為合理之可疑者，亦屬發覺」（最高法院97年度臺上
    字第5969號判決意旨參照），本件被告係因形跡可疑為警盤
    查之際，因心虛丟棄其所持有之海洛因1小包而為警查獲，
    並經警據以詢問其施用毒品情形後，始於警詢中供陳其有施
    用海洛因習慣，且所持毒品係供自己施用等情，有被告99年
    9月25日之警詢筆錄及第六分局99年12月6日南市警六刑字第
    09946359260號函暨職務報告各1份在卷可稽（警卷第1至3頁
    ，本院99年度訴字第1553號卷第26至27頁），是在被告供述
    其上開施用毒品犯行前，員警就其持有毒品之情形，已可合
    理懷疑被告有施用毒品嫌疑，難認本件被告係就未發覺之犯
    罪自首；況被告於本案審理中曾有逃匿之事實，經本院發布
    通緝後，始因另案緝獲送監執行而到案乙情，亦有雲林縣警
    察局北港分局通緝案件報告書1份附卷可參（本院100年度訴
    緝字第17號卷第1至2頁），是亦無從認定被告確有接受裁判
    之意思，與刑法第62條自首減刑之要件均有未合，自無從據
    以減輕其刑，起訴書有關被告合於自首要件之記載，亦經檢
    察官當庭刪除，附此指明。茲審酌被告前有施用毒品前科，
    竟仍不知悔改而再施用毒品，顯見其意志不堅，迄未能記取
    教訓，且未因前所受之觀察、勒戒處分或刑之執行而知所警
    惕，復參酌其所犯施用毒品行為係戕害自己身心健康，尚未
    嚴重破壞社會秩序、侵害他人權益，及其犯罪後尚能坦承犯
    行，非無悔意，暨其學歷、職業、家庭狀況等一切情狀，認
    檢察官就本件具體求處有期徒刑1年，尚屬過重，爰量處如
    主文所示之刑，以資懲儆。扣案白色塊狀粉末1小包經送往
    高雄市立凱旋醫院鑑定結果，確檢出海洛因成分，驗餘淨重
    為0.168公克乙情，有該院99年11月15日高市凱醫驗字第146
    29號濫用藥物成品檢驗鑑定書1張在卷可據（本院99年度訴
    字第1553號卷第23頁），是上開扣案物品核屬毒品危害防制
    條例第2條第2項第1款所定之第一級毒品無訛，自應依法沒
    收銷燬之；又上開毒品之包裝袋1只，係供包裹上開毒品之
    用，縱於檢測時將上開毒品取出，勢仍有微量毒品沾附其上
    無法析離，亦有法務部調查局93年3月19日調科壹字第09300
    113060號函可考，均應併依毒品危害防制條例第18條第1項
    前段規定沒收銷燬之。扣案另包白色塊狀粉末經鑑驗雖不具
    毒品成分，惟係被告所有，且係其犯本案時與海洛因一併摻
    入香菸內施用所餘之葡萄糖等情，業經被告陳明在卷（本院
    100年度訴緝字第17號卷第41頁反面），應屬被告所有並供
    其犯本件施用毒品罪之用，自亦應併依刑法第38條第1項第2
    款規定沒收之。
據上論斷，應依刑事訴訟法第273條之1第1項、第299條第1項前
段，毒品危害防制條例第10條第1項、第18條第1項前段，刑法第
11條、第47條第1項、第38條第1項第2款，判決如主文。
本案經檢察官蘇榮照到庭執行職務
中    華    民    國   100    年    4     月    27    日
                        刑事第七庭    法  官   蔡盈貞
以上正本證明與原本無異。
如不服本判決應於收受本判決後10日內向本院提出上訴書狀，並
應敘述具體理由。其未敘述上訴理由者，應於上訴期間屆滿後20
日內向本院補提理由書狀（均須按他造當事人之人數附繕本）「
切勿逕送上級法院」。
                                      書記官   陳玉芬
中    華    民    國   100    年    4     月    27    日
附錄論罪科刑法條：
毒品危害防制條例第10條第1項
施用第一級毒品者，處6月以上5年以下有期徒刑。